【裁判字號】    92,上訴,948
【裁判日期】    920704
【裁判案由】    強盜
【裁判全文】
臺灣高等法院高雄分院刑事判決          九十二年度上訴字第九四八號
    上  訴  人
    即  被  告  丁○○
    選任辯護人  許清連律師
                林鴻駿律師
                鄭淑貞律師
右上訴人因強盜案件，不服臺灣屏東地方法院九十二年度訴字第一三一號中華民國九
十二年四月二十四日第一審判決（起訴案號：臺灣屏東地方法院檢察署九十二年度偵
字第五二四號），提起上訴，本院判決如左：
      主      文
上訴駁回。
      事      實
一、丁○○意圖為自己不法之所有，於民國九十二年一月九日上午六時五十分許，攜
    帶自己所有足供兇器使用之水果刀一把，並戴安全帽及口罩遮掩面容，進入屏東
    縣屏東市○○路八十一之四號巨蛋超商，徒手以強暴方法將超商店員乙○○強制
    推入儲藏室廁所關閉，並以現場之樂透機、鋁梯等物品抵住廁所門口，限制乙○○之行動自由，致其無法抗拒，再至店內櫃台取得鑰匙打開抽屜，並取走抽屜內
    之現款新台幣（下同）十一萬八千元後逃逸，嗣丁○○因良心不安，越二日後，
    自動與該超商人員連絡，於同年月十二日晚上與該店負責人丙○○見面洽談和解
    事宜，經丙○○向警方報案，因而查獲，警方並扣得丁○○於作案後不慎遺落現
    場之水果刀一把。
二、案經屏東縣警察局屏東分局移送台灣屏東地方法院檢察署檢察官偵查起訴。
      理      由
一、右開上訴人即被告丁○○持水果刀強巨蛋超商財物之事實，業據其於警訊、檢
    察官偵查及原審審理時坦承不諱，核與被害人乙○○，及巨蛋超商負責人丙○○
    指述情節相符，並有現場照片，及贓物保管領結附卷可稽，復有扣案之水果刀一
    把足資佐證，事證已甚明確。被告丁○○於本院審理時翻異前供，雖不否認有強
    該巨蛋超商現款十一萬八千元之事實，惟辯稱當時伊並未帶水果刀，伊只是
    將店員乙○○推入儲藏室廁所，並沒有使乙○○達到不能抗拒之程度，又因該超
    商收銀機鎖住，伊打開旁邊一個沒有上鎖之抽屜，找到一把螺絲起子，又看到抽
    屜內有一把水果刀，乃用該水果刀撬開收銀機後，即將之丟在地上，該水果刀是
    超商所有，又伊是與超商負責人丙○○和解後，丙○○勸伊去自首，伊因害怕被
    刑求，就請一位綽號「峰哥」據說是警方線民之朋友陪同伊去警自首，原審竟未
    依自首減刑，顯有未當云云。但查：
  (一)扣案之水果刀係被告丁○○帶前往作案，已據其於警訊時供承：「當時我是持
    一支小型的水果刀藏在我左手袖子內等語（見警卷第一頁），於檢察官偵查中復
    供稱：「（當時犯案有用何工具﹖）我有戴安全帽、口罩及水果刀，我刀子一直
    沒拿出來」等語（見偵查卷第五頁），於原審審理時仍供稱：「（當時刀子放在
    那裏﹖）放在袖子裏面，刀子有套子，並沒有拿出來用，只是在開抽屜時，刀子
    有掉出來，我走的時候沒有帶走」等語（見原審卷第十四頁），於本院第一次審
    理時亦復供稱有帶水果刀並藏放在袖子裏等語（見本院九十二年六月九日筆錄
    ），而被害人乙○○、丙○○於本院審理時，經訊以扣案之水果刀是否為店內之
    物，亦均無法肯定是屬於店內所有，是該水果刀係被告所有，由其帶往作案，應
    堪認定。
  (二)按強盜罪之強暴、脅迫，以在客觀上對於人之身體及由確有侵害之行為且有達於
    不能抵抗之程度為必要。查被告係頭戴安全帽及口罩掩住臉部，於進入巨蛋超商
    後，即將在儲藏室補貨聽到聲音出來之店員乙○○之手扭轉，推入儲藏室廁所內
    ，而後以鋁梯、樂透機抵住儲藏室之門，此情業據被告供認在卷，被告高大壯碩
    ，乙○○則瘦弱矮小，此有被告之照片在卷可參，並經本院當庭勘驗明確，則被
    害人乙○○對於被告突如其來之強暴行為，客觀上足認已達於不能抗拒之程度，
    雖儲藏室之門並未反鎖，被害人乙○○如用力推動，仍可將門打開，但據乙○○
    於本院審理時供稱：「我沒有反抗，因我害怕他有帶兇器」，「我是可以隨時出
    來，是自己害怕不敢出來，因為應徵時老闆說被搶沒關係，命比較重要」等語（
    見本院九十二年六月二十日筆錄），亦足見當時被害人乙○○主觀上甚為懼怕，
    已達於不敢抗拒之程度，不能因其仍可大力推門出來，即認被害人尚未達到不能
    抗拒之程度。
  (三)再查本案發生後，警方已鎖定被告丁○○為作案之歹徒，迭據證人即辦案警員王
    世輝證述：「被搶超商雖未正式報案，然有向我供陳搶匪之身型、特徵，我於搶
    案發生後，已掌握丁○○即是搶匪，我至謝嫌住處查訪時，因謝嫌當時至恒春藏
    匿，以致未緝獲」（見偵查卷第十一頁）、「我們是根據被害人報案，調錄影帶
    出來看，看出來很像是被告，我根據店裡面登記的姓名住址去查訪，結果都沒有
   找到，當時已經查出被告的姓名住址，我有透過其他人叫他出面，後來他才出面
    」「（店裡為何會登記被告之姓名住址﹖）是店裡面提供的，可能是（被告）打
    電話登記的」（見原審卷第二三、二四頁）各等語，再參諸被告於本院審理時所
    供：「：：：案發後我有被老闆鎖定為歹徒三人中之一人，因為我常去買東西，
    是店員告訴我已被老闆鎖定為歹徒」等語（見本院九十二年六月九日筆錄），亦
    足見被告在犯案後，警方已知被告應係作案之歹徒，雖被告於與該超商老闆丙○○見面並和解後，經丙○○勸說，嗣後有到警局投案，但究非自首，被告辯稱係
    自首云云，應不足取。
  (四)綜上所述，被告罪證已甚明確，所辯要係避重就輕邀獲減刑之詞，不足採信，犯
    行洵堪認定。
二、甲訴意旨雖另以：被告於前揭時地，強押超商店員乙○○至儲藏室廁所內，並將
    門關上且用樂透機、鋁梯抵住門口，限制乙○○之行動自由，因認被告另涉有刑
    法第三百零二條第一項之妨害自由罪嫌；惟查，以強暴、脅迫至使被害人不能抗
    拒，而取他人之物，本屬強盜罪之構成要件，行為人使用拘禁、綑綁等方式，非
    法剝奪被害人行動自由，即屬施用暴力使人不能抗拒之行為，應構成強盜行為之
    一部分，自無另行成立妨害自由罪之餘地。
三、核被告丁○○持兇器強盜（具有刑法第三百二十一條第一項第三款之情形）之所
    為，係犯刑法第三百三十條第一項之帶兇器強盜罪，甲訴人起訴認被告係犯刑
    法第三百二十八條第一項之普通強盜罪，尚有未洽，起訴法條應予變更，原審因
    而變更起訴法條，適用刑法第三百三十條第一項、第三十八條第一項第二款，審
    酌被告之品行、犯罪動機（長期失業）、目的、手段、所生危害及犯罪後坦承錯
    誤、態度良好，且在到案前即與被害人達成民事和解，經被害人表示不再追究等
    一切情狀，從輕科處有期徒刑柒年，並以扣案之水果刀壹把，係被告所有，且係
    供犯罪所用之物，併予宣告沒收，又以被告不另成立妨害自由罪部分，因甲訴人
    認此部分與前開強盜罪部分有方法結果之牽連關係，明不另為無罪之諭知。原
    審認事用法皆無不合，量刑亦稱允當，被告上訴指摘原判決量刑太重，非有理由
    ，應予駁回。
據上論斷，應依刑事訴訟法第三百六十八條，判決如主文。
本案經檢察官彭南雄到庭執行職務。
中    華    民    國     九十二     年       七       月       四       日
                              臺灣高等法院高雄分院刑事第四庭
                                  審判長法官  蕭權閔
                                        法官  李嘉興
                                        法官  陳吉雄
右正本證明與原本無異。
如不服本判決應於收受本判決後十日內向本院提出上訴書狀，其未述上訴理由者，
並得於提起上訴後十日內向本院補提理由書狀（均須按他造當事人之人數附繕本)「
切勿逕送上級法院」。
                                      書記官  黎  珍
中    華    民    國     九十二     年       七       月        八      日
附錄：本判決論罪科刑法條：
刑法第三百三十條第一項：
犯強盜罪而有第三百二十一條第一項各款情形之一者，處七年以上有期徒刑。
                                                                        Ｆ


司法院資訊處製作；財團法人民間司法改革基金會備份。
